臺灣花蓮地方法院刑事判決
                                     110年度簡上字第10號
上  訴  人
即  被  告  林育嫻




上列上訴人即被告因個人資料保護法案件，不服本院花蓮簡易庭
中華民國110年3月5日110年度花簡字第51號第一審刑事簡易判決
（原聲請簡易判決處刑書案號：110年度偵緝字第54號），提起
上訴，本院管轄之第二審合議庭判決如下：
　　主　　　　　文
上訴駁回。
林育嫻緩刑貳年，緩刑期間付保護管束，並應於本判決確定之翌
日起壹年內，完成法治教育課程壹場次。
　　犯罪事實及理由
一、本案經本院合議庭審理結果，認第一審刑事簡易判決以被告
    林育嫻係犯個人資料保護法第41條之非公務機關非法利用個
    人資料罪，處有期徒刑2月，並諭知如易科罰金，以新臺幣
    （下同）1,000元折算1日等旨，其認事、用法及量刑均無不
    當，應予維持，引用如附件第一審刑事簡易判決書記載之犯
    罪事實、證據及理由（含聲請簡易判決處刑書）。
二、上訴人即被告林育嫻上訴意旨略以：我於民國109年9月8日
    下午，將告訴人許家瑋之身分證正反面（下稱本案證件）照
    片張貼在臉書「爆怨公社」，係因於同日上午，告訴人竊取
    我飼養的寵物貴賓狗與財物，我發現後急欲聯絡告訴人卻無
    法取得聯繫，情急之下求助公眾社群媒體協尋寵物貴賓狗，
    且張貼本案證件照片後，經網友提醒隨即遮隱告訴人之個人
    資料，是上開行為應適用刑法第23條第1項但書防衛過當而
    減免其刑。我與飼養的寵物貴賓狗感情甚篤，將其視為家人
    、子女般，且我罹患憂鬱症及恐慌症，是本案行為係因一時
    失慮，應適用刑法第59條情可憫恕之減刑規定適用。我在本
    案前無前科紀錄，動機非惡性重大，僅係出自保護如家人、
    子女般寵物貴賓狗的心態，且經網友提醒後亦將告訴人個人
    資料遮隱處理，並於透過上開「爆怨公社」找到寵物貴賓狗
    後將本案證件照片全數刪除，足認經此教訓後，已無再犯之
    虞，是請求撤銷原判決並給予緩刑之宣告。
三、維持原判決及上訴駁回之理由：
（一）按量刑之輕重，屬於為裁判之法院得依職權自由裁量之事
      項，苟其量刑已以行為人之責任為基礎，並斟酌刑法第57
      條所列一切情狀，在法定刑度內，酌量科刑，如無偏執一
      端，致明顯輕重失衡情形，不得遽指為不當或違法。經查
      ，原審依刑法第57條規定，具體審酌被告係成年且智識健
      全之人，應知在現代民主法治社會中，對於任何糾紛之解
      決，應本諸理性、和平之手段與態度為之，而其未加思索
      恣意將他人個人資料公開在網路上，可能侵犯他人權益之
      後果，即擅自將告訴人本案證件照片公開給不特定之人知
      悉，所為侵害告訴人之個人資料，實不足取，且可能導致
      告訴人之個人資料遭到有心人士之利用；惟念其犯後坦承
      犯行，而未能與告訴人和解之犯後態度，暨審酌其犯罪之
      動機、目的、手段、自陳高職肄業之智識程度、從事服務
      業、勉持之家庭經濟一切情狀，就被告所犯之個人資料保
      護法第41條之非公務機關非法利用個人資料罪，處有期徒
      刑2月，並諭知如易科罰金以1,000元折算1日，是原審判
      決既已充分審酌被告犯罪情節、其智識程度及家庭經濟生
      活狀況等各項因素綜合判斷，是原審之刑罰裁量無偏執一
      端、失之過苛之情形，並無不當，自應予以維持。
（二）被告雖辯稱係因告訴人先有竊取其飼養之寵物貴賓狗與財
      物，因其將寵物貴賓狗視作家人、子女，急欲聯絡告訴人
      未果，情急之下求助公眾社群媒體協尋寵物貴賓狗而為本
      案行為，且於行為後經網友提醒隨即遮隱告訴人之個人資
      料，且其罹患憂鬱症及恐慌症，一時失慮而為本案行為，
      ，有依刑法第23條但書或同法第59條規定適用等語。惟按
      對於現在不法之侵害，而出於防衛自己或他人權利之行為
      ，不罰。但防衛行為過當者，得減輕或免除其刑，刑法第
      23條定有明文；又按刑法第59條規定之酌量減輕其刑，必
      須犯罪另有特殊之原因與環境，在客觀上足以引起一般同
      情，認為即使予以宣告法定最低度刑，猶嫌過重者，始有
      其適用。是刑法第23條規定之正當防衛行為之要件，係以
      遇有現在不法之侵害，始能成立，如不法侵害已過去，或
      預料有侵害而不法侵害尚未發生，則其加害行為，自無正
      當防衛可言；而所謂「現在不法之侵害」，指侵害之現在
      性、急迫性、迫切性。本案被告張貼本案證件之告訴人個
      人資料時，告訴人所竊取被告之寵物貴賓狗及財物均已在
      告訴人手中，若告訴人之行為確有侵害被告之財產權，侵
      害行為亦已過去，並非現在不法之侵害，亦不具侵害之急
      迫性；況被告為除去該侵害，可直接報警訴諸司法途徑為
      之，並無侵害告訴人隱私權之必要，亦無非侵害告訴人隱
      私權別無救護之途之情形，是被告所為顯與正當防衛之要
      件不符。復依個人資料保護法第41條規定，該罪法定刑為
      5年以下有期徒刑，得併科罰金，亦即最低法定刑僅為有
      期徒刑2月，實難認依被告犯罪之原因與環境，有宣告法
      定最低度刑，猶嫌過重之顯可憫恕情形。是被告辯稱其為
      屬正當防衛之防衛過當，並有刑法第59條規定適用等節，
      均非可取。
（三）綜上，原判決並無違法或不當之處，上訴意旨徒指摘原判
      決量刑不當，為無理由，應予駁回。
四、被告於本案前未曾受有期徒刑以上刑之宣告，有臺灣高等法
    院被告前案紀錄表在卷可憑（見本院簡上字卷第39頁）。查
    被告與告訴人間，因告訴人於109年9月8日竊取被告財物及
    寵物貴賓狗一事已有齟齬而無法達成和解，有臺灣宜蘭地方
    法院110年度簡字第346號判決及被告提出與告訴人間之通訊
    軟體對話紀錄擷圖存卷可參（見本院簡上字卷第117至121頁
    ），尚難以被告與告訴人間未達成和解，而認被告犯後態度
    不佳。審酌被告於警詢、偵訊及本院審理中始終坦承犯行，
    表示悔悟，本院認其乃一時失慮致罹刑章，犯後已見悔意，
    故認其經此論罪科刑之教訓，應知所警惕而無再犯之虞，是
    本院認被告前開所宣告之刑以暫不執行為適當，爰依刑法第
    74條第1項第1款規定，諭知如主文欄所示之緩刑期間，以勵
    自新。又為加強被告之法治觀念，使其於緩刑期內能深知警
    惕，避免再度犯罪，爰依刑法第74條第2項第8款之規定，命
    被告應接受法治教育如主文所示，且依刑法第93條第1項第2
    款之規定，應於緩刑期間付保護管束，期能使被告於接受法
    治教育課程過程及保護管束期間，確切明瞭其行為所造成之
    損害，並培養正確法治觀念。倘被告違反上開應行負擔之事
    項且情節重大者，足認原宣告之緩刑難收其預期效果，而有
    執行刑罰之必要者，依刑法第75條之1第1項第4款規定得撤
    銷其宣告，併此敘明。
據上論斷，依刑事訴訟法第455 條之1 第1 項、第3 項、第368
條、第364 條、第373 條，判決如主文。
本案經檢察官羅國榮聲請以簡易判決處刑，檢察官簡淑如到庭執
行職務。
中　　華　　民　　國　 110　　年　　10 　 月　　14　　日
                  刑事第二庭　　審判長法　官　黃英豪
　                                    法  官  黃夢萱
                                      法  官  蔡瑞紅
本件不得上訴。
附錄本案論罪科刑法條：
個人資料保護法第20條、第41條
附件：原審判決暨聲請簡易判決處刑書